臺灣屏東地方法院民事裁定　　　　　 99年度消債更字第123號
聲　請　人
即 債 務人　黃茂龍
上列當事人因消費者債務清理事件聲請更生，本院裁定如下：
    主  文
聲請駁回。
聲請程序費用由聲請人負擔。
    理  由
一、按債務人對於金融機構因消費借貸、自用住宅借款、信用卡
    或現金卡契約而負債務，在聲請更生或清算前，應提出債權
    人清冊，以書面向最大債權金融機構請求協商債務清償方案
    並表明共同協商之意旨，消費者債務清理條例（下稱消債例
    ）第151 條第1 項定有明文。查債務人受法院裁定開始更生
    或清算程序者，其生活、資格、權利等均將受限制，該等程
    序係債務清理之最後手段，於債務人無法與債權人協商時，
    始適用更生程序或清算程序清理其債務。債務人對於金融機
    構因消費借貸、自用住宅借款、信用卡或現金卡契約而負債
    務，其法律關係較單純明確，金融機構並已訂有債務協商機
    制，如能協商成立，債務人或不須依本條例聲請更生或清算
    ，可疏減法院負擔，有效分配司法資源。為使債務人得自主
    解決其債務，爰設本條，明定債務人對於金融機構因消費借
    貸、自用住宅借款、信用卡或現金卡契約而負債務之情形，
    採行協商前置主義，債務人於聲請更生或清算前，應先行提
    出債權人清冊，以書面向其負債務之任一金融機構請求協商
    債務清償方案（本條項立法理由參照）。又聲請更生或清算
    不合程式或不備其他要件者，法院應以裁定駁回之，但其情
    形可以補正者，法院應定期間先命補正，復為消債條例第8
    條所明定。
二、查本件聲請人主張：其有不能清償債務情事，對於金融機構
    因消費借貸、自用住宅借款、信用卡或現金卡契約而負債務
    ，曾以信函向最大債權金融機構國泰世華銀行請求協商，因
    故協商不成立，且其無擔保或無優先權之債務總額未逾新臺
    幣1,200 萬元，復未經法院裁定開始清算程序或宣告破產，
    爰請求准予更生等語。
三、經查：聲請人雖曾於民國99年9 月14日向國泰世華商業銀行
    股份有限公司（下稱國泰世華銀行）請求協商債務，並提出
    前置協商退件函，以協商不成立向本院聲請更生云云。惟本
    件係因「債務人主動要求撤件」而視同未請求協商，此有聲
    請人提出之國泰世華銀行視為未請求前置協商通知函在卷可
    稽（本院卷第17頁）；又本院職權向國泰世華銀行函詢詢本
    件聲請人之協商不成立之原因、協商過程一事，業經該銀行
    函覆略以：債務人於99年9 月14日申請前置協商，本行提出
    98期、9 ％利率，月付新臺幣（下同）10,074元，惟債務人
    表示無法負擔，本件最終以債務人自行撤件結案，並發予視
    為未請求前置協商通知函，查債務人收入切結書自陳每月收
    入40,000元，扣除內政部公佈99年臺灣省每月個人最低生活
    費9,829 元，及扶養母親費用3,000 元，其每月尚有27,171
    元可供分配，債權人提供之協商方案，以債務人之收之情形
    為其可負擔之範圍等語，有國泰世華銀行100 年1 月11日陳
    報狀及檢附相關資料在卷可稽（見本院卷第94至120 頁）。
    是以債務人前之協議並非無履行之可能，乃因其主動撤件而
    尚未成立，視同未協商，債務人應盡其努力再向最大債權金
    融機構請求協商債務清償方案；準此，難認債務人已符合依
    法向債權人申請債務協商，而無法與債權人成立協商之要件
    。
四、綜上所述，本件更生之聲請因違反本條例第151 條第1 項、
    第8 條之規定應予駁回，爰裁定如主文。
中    華    民    國   100    年    1     月    28    日
                  民事庭      法    官  陳怡先
正本係照原本作成。
如不服本裁定應於送達後十日內向本院提出抗告狀，並繳納抗告
費新臺幣一千元。如委任律師提起抗告者，應一併繳納抗告裁判
費。
中    華    民    國   100    年    1     月    31    日
                              書 記 官  鄭靜芳